【裁判字號】    95,訴,588
【裁判日期】    951229
【裁判案由】    違反稅捐稽徵法
【裁判全文】
臺灣士林地方法院刑事判決               95年度訴字第588號
公  訴  人  臺灣士林地方法院檢察署檢察官
被      告  乙○○
上列被告因偽造文書案件，經檢察官聲請簡易判決處刑（94 年
度偵字第6075號），本院士林簡易庭認為不宜以簡易判決處刑，
改依通常程序審理，檢察官移請併案審理（95年度偵續字第187
號），本院判決如下：
    主  文
乙○○行使從事業務之人，明知為不實之事項，而登載其業務上
作成之私文書，處有期徒刑貳月，如易科罰金，以參佰元折算壹
日；又商業負責人，為納稅義務人以不正當方法逃漏稅捐，處有
期徒刑參月，如易科罰金，以參佰元折算壹日，應執行有期徒刑
肆月，如易科罰金，以參佰元折算壹日。緩刑貳年。
    事  實
一、乙○○係設於臺北縣汐止市○○街71巷30號1 樓獨資商號逸
    泰鋁門窗行之負責人，為依商業登記法所規定從事業務之商
    業負責人，負有據實製作各類所得扣繳暨免扣繳憑單（以下
    簡稱扣繳憑單）之義務，明知甲○○自民國85年1 月起至同
    年12月止，並無任職於逸泰鋁門窗行，亦未支領薪資，竟基
    於逃漏逸泰鋁門窗行營業稅之犯意，由乙○○委託不知情之
    永昇工商會計師事務所職員許金蘭，製作甲○○自逸泰鋁門
    窗行受領薪資新臺幣（下同）220000元及各類所得扣繳暨免
    扣繳憑單，復向財政部臺灣省北區國稅局瑞芳稽徵所申報，
    而逃漏逸泰鋁門窗行85年度營業稅11000 元（營利事業所得
    稅部分未達該年度課稅標準，此部分尚不成立逃漏營利事業
    所得稅行為），足生損害於甲○○及稅捐稽徵機關對於稅捐
    稽徵之正確性。
    理  由
一、前開事實，迭經被告乙○○在偵審中坦承不諱，核與告訴人
    甲○○指訴情節相符，並經證人許金蘭於偵查中證述屬實，
    且有財政部臺灣省北區國稅局85年度綜合所得稅核定通知書
    影本、財政部臺灣省北區國稅局瑞芳稽徵所汐止服務處93年
    8月27日北區國稅瑞芳汐1字0000000000號公函及財政部臺北
    市國稅局93年7月29日財北國稅審3字第0930073132號公函在
    卷可資佐證，本件事證明確，犯行洵堪認定。
二、修正前商業會計法第66條第1款（即修正後之第71條第1款）
    所稱之會計憑證，依同法第15條規定，分為原始憑證與記帳
    憑證二類，原始憑證係指證明事項之經過，而為造具記帳憑
    證所根據之憑證；記帳憑證係指證明會計人員之責任，而為
    記帳所根據之憑證。至於所得稅之扣繳義務人依所得稅法第
    89條第3 項填發之免扣繳憑單，或依同法第92條開具之扣繳
    憑單，其用意在於方便稅捐稽徵機關蒐集及掌握課稅資料，
    以利稅捐之核課，並非證明交易事項發生之經過而為造具記
    帳憑證，或證明處理會計事項人員之責任而為記帳所根據之
    憑證，自難認係商業會計法所稱「原始憑證」或「記帳憑證
    」（最高法院93年度台上字第390 號判決參照），又獨資營
    利事業組織依所得稅法既仍需繳交營利事業所得稅，為稅捐
    稽徵法之納稅義務人，則其逃漏稅捐時，犯罪主體自應為該
    獨資營利事業組織，而非某甲。再者稅捐稽徵法第47條第3
    款所定商業登記法規定之商業負責人應受處罰之規定，係自
    同法第41條轉嫁而來，非因其身分成立之罪，此一處罰主體
    專指商業登記法規定之商業負責人而言。再按稅捐稽徵法雖
    分別於86年5月21日、86年10月29日、89年5月27日經總統修
    正公布，然有關該法第41條納稅義務人以詐術或其他不正當
    方法逃漏稅捐應受刑事處罰之規定，其法定刑均未修正，另
    同法第47條轉嫁之規定，復同未修正，故此部分行為，並無
    法律變更之問題。被告乙○○為逸泰鋁門窗行負責人，自屬
    從事業務之人，其委由不知情之許金蘭製作不實之甲○○85
    年度各類所得扣繳暨免扣繳憑單，並進而持向財政部臺灣省
    北區國稅局瑞芳稽徵所申報，使逸泰鋁門窗行因而逃漏營業
    稅11000 元，核其所為，係犯刑法第216條、第215條之行使
    業務上登載不實文書罪、稅捐稽徵法第41條、第47條第3 款
    之商業負責人為納稅義務人以詐術逃漏稅捐罪，其業務登載
    不實之低度行為，為行使之高度行為吸收，不另論罪，其利
    用不知情之許金蘭製作上開不實扣繳憑單，持向財政部臺灣
    省北區國稅局瑞芳稽徵所申報而逃漏營業稅之行為，為間接
    正犯。被告乙○○所犯上揭二罪，應予分論併罰。至於檢察
    官移請併案審理（95年度偵續字第187 號）之事實部分，與
    本件檢察官聲請簡易判決處刑之事實相同，爰併予審理，附
    此敘明。
三、
  (一)被告於犯罪行為後，刑法第41條於90年1 月10日修正公布生
    效，依修正後該條第1 項之規定：「犯最重本刑為五年以下
    有期徒刑以下之刑之罪，而受六個月以下有期徒刑或拘役之
    宣告，因身體、教育、職業、家庭之關係或其他正當理由，
    執行顯有困難者，得以一元以上三元以下折算一日（現已提
    高一百倍），易科罰金。但確因不執行所宣告之刑，難收矯
    正之效，或難以維持法秩序者，不在此限」，該條於95年7
    月1 日修正公布施行之刑法第41條第1 項前段則規定：「犯
    最重本刑為5 年以下有期徒刑以下之刑之罪，而受6 個月以
    下有期徒刑或拘役之宣告者，得以新台幣1 千元、2 千元或
    3 千元折算1 日，易科罰金」，比較修正前後之易科罰金折
    算標準，以90年1 月10日施行之規定，較有利於被告。
  (二)罰金刑部分，刑法分則編各罪所定罰金刑之貨幣單位原為銀
    元，修正前刑法第33條第5款規定：「罰金：1元（銀元）以
    上。」，而依罰金罰鍰提高標準條例規定，就72年6 月26日
    前修正之刑法部分條文罰金數額提高2 至10倍，其後修正者
    則不提高倍數，並依現行法規所定貨幣單位折算新臺幣條例
    規定，以銀元1 元折算新臺幣3 元；修正後刑法第33條第5
    款規定：「罰金：新臺幣1000元以上，以百元計算之。」，
    刑法第33條第5 款所定罰金貨幣單位經修正為新臺幣後，刑
    法分則各罪所定罰金刑之貨幣單位亦應配合修正為新臺幣，
    為使刑法分則編各罪所定罰金之最高數額與刑法修正前趨於
    一致，乃增訂刑法施行法第1 條之1 ：「中華民國94年1 月
    7 日刑法修正施行後，刑法分則編所定罰金之貨幣單位為新
    臺幣。94年1 月7 日刑法修正時，刑法分則編未修正之條文
    定有罰金者，自94年1 月7 日刑法修正施行後，就其所定數
    額提高為30倍。但72年6 月26日至94年1 月7 日新增或修正
    之條文，就其所定數額提高為3 倍。」；從而，刑法分則編
    各罪所定罰金刑之最高數額，於上開規定修正後並無不同，
    惟修正後刑法第33條第5 款所定罰金刑最低數額，較之修正
    前提高，自以修正前刑法第33條第5 款規定較有利於被告。
  (三)又被告行為時，刑法第51條第5 款規定：「數罪併罰，分別
    宣告其罪之刑，依左列各款定其應執行者：宣告多數有期徒
    刑者，於各刑中之最長期以上，各刑合併之刑期以下，定其
    刑期。但不得逾20年。」，惟被告行為後，刑法第51條業於
    前述時間修正公布，並於95年7 月1 日施行，依修正後刑法
    第51 條 第5 款之規定，數罪併罰，宣告多數有期徒刑者，
    於各刑中之最長期以上，各刑合併之刑期以下，定其刑期。
    但不得逾30年。經比較新、舊法結果，應以修正前之規定較
    有利於被告。
四、爰審酌被告僅係因一時貪圖小利而犯本罪，犯後坦承犯行，
    深具悔意，並已補繳裁罰之稅款、並其犯罪手段、生活狀況
    、智識程度等一切情狀，各量處如主文所示之刑，並依90年
    1 月10日施行之刑法第41條第1 項前段規定諭知易科罰金之
    折算標準，並酌定其應執行刑，並依同條項規定諭知易科罰
    金之折算標準，查被告未曾因故意犯罪受有期徒刑以上刑之
    宣告，此有臺灣高等法院被告前案紀錄表1 份附卷可查，其
    因催討債務急，顯係因一時失慮，致罹刑章，事後已坦承犯
    行，深具悔意，經此偵審教訓，當知所警惕，信無再犯之虞
    ，本院認所宣告之刑以暫不執行為適當，併依修正後刑法第
    74條第1 項第1 款之規定，宣告緩刑貳年，以觀後效，用啟
    自新。
據上論斷，應依刑事訴訟法第452 條、第299 條第1 項前段、稅
捐稽徵法第41條、第47條第3 款，修正後刑法第2 條第1 項前段
、第11條、第216 條、第215 條、修正前刑法第51條第5 款、90
年1 月10日施行之刑法第41條第1 項前段、修正後刑法第74條第
1項 第1 款、修正前罰金罰鍰提高標準條例第1 條前段、第2 條
，現行法規所定貨幣單位折算新臺幣條例第2 條，判決如主文。
本案經檢察官陳國鳴到庭執行職務。
中    華    民    國    95    年    12    月    29    日
                  刑事第三庭審判長法  官  蔡明宏
                                  法  官  賴邦元
                                  法  官  周明鴻
以上正本證明與原本無異。
如不服本判決，應於判決送達後10日內，向本院提出上訴狀。
                                  書記官  陳佳伶
中    華    民    國    95    年    12    月    29    日
附錄本案論罪科刑法條：
中華民國刑法第216條
（行使偽造變造或登載不實之文書罪）
行使第 210 條至第 215 條之文書者，依偽造、變造文書或登載
不實事項或使登載不實事項之規定處斷。
中華民國刑法第215條
（業務上文書登載不實罪）
從事業務之人，明知為不實之事項，而登載於其業務上作成之文
書，足以生損害於公眾或他人者，處3 年以下有期徒刑、拘役或
5 百元以下罰金。
稅捐稽徵法第41條
 (逃漏稅捐之處罰)
納稅義務人以詐術或其他不正當方法逃漏稅捐者，處 5 年以下有
期徒刑、拘役或科或併科新台幣 6 萬元以下罰金。
稅捐稽徵法第47條
 (法人或非法人團體負責人之刑責)
本法關於納稅義務人、扣繳義務人及代徵人應處徒刑之規定，於
左列之人適用之：
一  公司法規定之公司負責人。
二  民法或其他法律規定對外代表法人之董事或理事。
三  商業登記法規定之商業負責人。
四  其他非法人團體之代表人或管理人。


司法院資訊處製作；財團法人民間司法改革基金會備份。
